【裁判字號】    95,聲判,50
【裁判日期】    950926
【裁判案由】    聲請交付審判
【裁判全文】
臺灣板橋地方法院刑事裁定              95年度聲判字第50號
    聲  請  人  甲○○
    (即告訴人)              .
    代  理  人  黃碧芬律師
    被      告  己○○
                戊○○
                乙○○
                丁○○
                丙○○
                庚○○
上列聲請人因被告強制罪等案件，不服臺灣高等法院檢察署95年
度上聲議字第2426號駁回再議之處分（原不起訴處分案號：臺灣
板橋地方法院檢察署94年度偵續字第319 號、95年度偵字第4603
號），聲請交付審判，本院裁定如下：
    主  文
聲請駁回。
    理  由
一、聲請意旨詳如附件刑事交付審判聲請狀所載。
二、按告訴人不服上級法院檢察署檢察長或檢察總長認再議為無
    理由而駁回之處分者，得於接受處分書後10日內委任律師提
    出理由狀，向該管第一審法院聲請交付審判；法院認為交付
    審判之聲請不合法或無理由者，應駁回之；刑事訴訟法第25
    8 條之1 、第258 條之3 第2 項前段，分別定有明文。依上
    開條文立法意旨，既係對於檢察官不起訴或緩起訴裁量權制
    衡之一種外部監督機制，法院僅就檢察官所為不起訴或緩起
    訴之處分是否正確加以審查，以防止檢察機關濫權，依此立
    法精神，法院就聲請交付審判案件之審查，所謂「得為必要
    之調查」，其調查證據之範圍，自應以偵查中曾顯現之證據
    為限，不可就告訴人新提出之證據再為調查，亦不可蒐集偵
    查卷外之證據，則法院就聲請交付審判案件之審查，所謂「
    得為必要之調查」，其調查證據之範圍，自更應以偵查中曾
    顯現之證據為限，否則將與刑事訴訟法第260 條之再行起訴
    規定混淆不清（參照臺灣高等法院91年4 月25日第一次刑事
    庭庭長法律問題研究會議決議意旨）。
三、本件聲請人即告訴人於民國95年7 月10日收受臺灣高等法院
    檢察署之處分書後，遂委任黃碧芬律師為代理人敘明不服之
    理由於95年7 月20日向本院聲請交付審判，程序上於法並無
    不合，先為敘明。
四、經查：
    １、強制罪暨妨害信用罪部分：
        本件告訴人甲○○以被告乙○○等人涉嫌強制罪嫌，向
        臺灣板橋地方法院檢察署檢察官提起告訴，經檢察官偵
        查後為不起訴處分，告訴人甲○○不服提起再議，由臺
        灣高等法院檢察署檢察長以94年上聲議字第3071號命令
        發回原檢察署續行偵查結果，該署檢察官以：(一)、強制
        罪部分：訊據被告乙○○、丁○○、戊○○、丙○○、
        庚○○均堅詞否認有施以強制暴力剝奪告訴人之行動自
        由，被告乙○○辯稱：因為告訴人要塗銷，當時房價是
        下跌的，所以伊要重新鑑估，若不足額，要增加擔保，
        伊公司要重估時，會看整體情形，告訴人借款有二筆，
        所以要合併計算等語，被告丙○○辯稱：伊記得告訴人
        是一筆借款，數筆擔保品，其中之一的擔保品，告訴人
        出售後要辦理塗銷抵押權登記，伊重估後，好像告訴人
        需清償依其出售之價格再加上80萬，才能給予塗銷證明
        等語。經查，告訴人就其所有之房屋向臺北商銀辦理貸
        款之事實，業據告訴人自陳在卷，並有臺北商銀不動產
        授權抵押設定通知書3 份附卷足證，再依告訴人與臺北
        商銀所簽訂之抵押權設定契約書及其他特約事項書，有
        約定「立抵押權設定契約書人（即本件告訴人）茲連同
        保證人為擔保債務人（即告訴人）對貴行（臺北商銀）
        在本抵押設定書所定期限及最高限額以內，對現在（包
        括過去所負現在尚未清償）及將來所負借款、票據、墊
        款、保證、損害賠償等以及其他一切債務及利息、遲延
        利息、違約金，以及因債務不履行而發生之全部損害賠
        償之清償起見，特將前開所有不動產設定抵押權予貴銀
        行．．．」，因此告訴人就臺北縣三重市○○○路244
        巷93巷1 樓及91號3 樓之房屋設定最高限額抵押權予臺
        北商銀時，即係為擔保臺北商銀之債權而設，至於該等
        最高限額抵押權所擔保之債權範圍為何，臺北商銀得否
        拒絕清償、有無拒絕發給清償證明之權利，原屬民事提
        存、債務不履行、侵權行為等民事糾紛，本應尋民事途
        徑謀求救濟，而告訴人亦不否認被告乙○○等人在協商
        過程中並未以任何暴力或妨害自由之行為施加於告訴人
        之情，故本件被告乙○○等人所為，核與強制罪之要件
        未符。此外，復查無其他積極證據足認被告乙○○等人
        有何強制犯行，因認被告等人此部分犯罪嫌疑不足。(二)
        、妨害信用罪部分：經查，環州公司《院按：即環州興
        業有限公司》遭退票，係因擔保透支業已到期，如有存
        款存入，電腦將自動扣還放款，故並非因拒絕告訴人之
        存款，而導致環州公司退票之情，此有告訴人提出之臺
        北國際商業銀行函一份附卷可稽，足證被告乙○○、己○○係因環州公司清償期屆至，依法扣款抵銷，此外，
        告訴人復未能提供其他具體事證可供調查，即難以告訴
        人主觀之臆測，遽認被告乙○○、己○○2 人有妨害信
        用之犯行。此外，復查無其他積極證據足證被告乙○○
        、己○○2 人有何妨害信用犯行，應認其犯罪嫌疑不足
        ，而為不起訴處分。聲請人甲○○不服提起再議，臺灣
        高等法院檢察署書面審查後，並以：(一)、強制罪部分：
        聲請人所有之房屋向臺北商銀辦理貸款之事實，業據聲
        請人自陳在卷，並有臺北商銀不動產授權抵押設定通知
        書3 份附卷足證，依聲請人與臺北商銀所簽訂之抵押權
        設定契約書及其他特約事項書觀之，聲請人就臺北縣三
        重市○○○路244 巷93巷1 樓及91號3 樓之房屋設定最
        高限額抵押權予臺北商銀時，即為擔保臺北商銀之債權
        而設，且聲請人不否認被告乙○○等人在協商過程中，
        並未對聲請人有何暴力或妨害自由之行為，難認被告乙○○等人有強制罪之犯行。(二)、妨害信用罪部分：環州
        公司遭退票，係因擔保透支業已到期，如有存款存入，
        電腦將自動扣還放款，故非因拒絕告訴人之存款，致環
        州公司退票等情，有聲請人提出之臺北國際商業銀行函
        可稽，足證被告乙○○、己○○係因環州公司清償期屆
        至，依法扣款抵銷，難認被告乙○○、己○○有妨害信
        用之犯行，而為駁回再議之處分，此經本院依職權調取
        臺灣板橋地方法院檢察署94年偵續字第319 號卷（內含
        該署94年他字第1671號、94年偵字第11541 號、95年偵
        字第4603號暨臺灣臺北地方法院檢察署94年他字第1906
        號等偵查卷）核閱屬實，並有前揭94年度偵續字第319
        號、95年度偵字第4063號不起訴處分書及95年度上聲議
        字第24 26 號再議處分書等附卷可稽。是查，原檢察官
        於續行偵查程序中，就聲請人甲○○提出不利於被告己○○等6 人涉犯刑法強制罪、妨害信用罪之陳述，已經
        檢察官詳予調查，並分別於不起訴處分書及再議處分書
        中詳實說明此與刑法之強制、妨害信用等罪不該當之理
        由，且其採證之方式、認定之原則，並無悖於論理法則
        與經驗法則，各該處分均於法有據且屬適當。
    ２、恐嚇罪部分：
        按刑法第305 條之恐嚇罪，所稱以加害生命、身體、自
        由、名譽、財產之事，恐嚇他人者，係指以使人生畏怖
        心為目的，而通知將加惡害之旨於被害人而言。查以，
        被告戊○○於檢察官95年3 月27日偵查訊問時，堅決否
        認有何恐嚇犯行，其供述以：「我是有聽同事說甲○○
        有跟公司發生糾紛，我有勸許增奎好好處理。」（見臺
        灣板橋地方法院檢察署94年偵續字第319 號卷第68頁）
        、「（是否有印象許增奎曾表示要到立法院跟著北商銀
        的工會抗議？）我有印象。」、「（有無提到如果許增
        奎前往的話，銀行會在聯合徵信中心上給予最不良的紀
        錄？）我是有告訴他不要去抗議，因為如果沒有跟銀行
        和解，就會在聯合徵信中心留下紀錄。」等語（均參同
        前偵查卷第68至69頁）；又稱以：「（提示94年他1906
        號卷48頁，告訴人提出之譯文第二集，該頁倒數第5 行
        以下，是否為你們談話之內容？）我不記得了，不過我
        看那個內容有可能。」、「（何謂催收的最不良紀錄？
        ）就是債務沒有還清的催收紀錄，就是不良紀錄。」等
        語（均參同前偵查卷第69頁）；且查，告訴人甲○○與
        臺北國際商業銀行間，確有因借貸關係致生債權債務糾
        紛情事，業據告訴人甲○○所是認，因此，告訴人甲○○如經認定其所負債務並未清償，本即會於聯合徵信中
        心電腦系統內留存信用不良之紀錄，則被告戊○○所述
        如上語詞，僅係事實告知，難認有以將來加害告訴人甲○○名譽之事而為通知之意思，即與刑法第305 條恐嚇
        罪之構成要件不符。況且，依告訴人甲○○所提被告戊○○與案外人許增奎（即告訴人之夫）於88年6 月30日
        之電話錄音譯文內容綜合觀察結果，被告戊○○固有勸
        阻告訴人之夫許增奎不要前往立法院參與抗議一情，惟
        此與被告戊○○所稱會在聯合徵信中心留下信用不良紀
        錄等言詞，二者並無直接必要關聯，仍不得依此遽論被
        告戊○○即有如告訴人甲○○所指之恐嚇事實。此外，
        遍查全卷，亦無其他積極證據足證被告戊○○有何恐嚇
        犯行，自難為被告戊○○犯罪之不利認定。
    ３、詐欺罪《院按：原告訴意旨係認涉犯侵占罪》部分：
        按刑法第339 條之詐欺罪，係意圖為自己或第三人之不
        法所有，施以詐術使人陷於錯誤，而將本人或第三人之
        物交付為要件。又刑法上之侵占罪，須持有人變易其原
        來之持有意思而為不法所有之意思，始能成立。經查，
        臺北國際商業銀行就訴請告訴人甲○○清償借款案件，
        前經臺灣臺北地方法院於91年11月15日，以91年度重訴
        字2223號民事判決告訴人甲○○應連帶給付臺北國際商
        業銀行新臺幣8,609,968 元暨如該判決附表二所示之利
        息、違約金，且於91年12月4 日確定（參臺灣板橋地方
        法院檢察署94年他字第1671號卷第14至19頁），是臺北
        國際商業銀行自得以前揭確定判決為強制執行名義，向
        該管法院聲請對告訴人甲○○所有之財產，進行查封、
        拍賣之民事強制執行程序。本件被告己○○代表臺北國
        際商業銀行，以前述確定判決為執行名義，向該管法院
        聲請就告訴人甲○○之財產所為查封、拍賣執行，乃係
        基於債權人地位所為民事強制執行程序，係屬行使法律
        上權利，難認被告己○○有何施以詐術，使他人陷於錯
        誤而交付本人或第三人之物之情形。再者，被告己○○
        代表臺北國際商業銀行聲請前述強制執行程序，所得均
        全數歸為臺北國際商業銀行所有，亦難謂被告己○○有
        何侵占行為，是檢察官依續行偵查所得證據，因認被告
        己○○並無不法，且告訴人亦未能舉證以實其說，被告
        己○○犯罪嫌疑不足，而為不起訴處分，暨臺灣高等法
        院檢察署駁回再議處分所述理由，均核無違誤。告訴人
        甲○○堅指被告己○○如上所為涉犯刑法之侵占罪（見
        臺灣板橋地方法院檢察署94年偵續字第319 號卷第36頁
        ）、詐欺罪（參本院卷聲請狀第6 頁），容或誤會，仍
        不足採為本件應准交付審判之認定。
五、綜前論述意旨，檢察官於原續行偵查程序中，就聲請人甲○○所提告訴事實，稽以被告等6 人之供述暨偵查卷附聲請人
    、被告等提出各該證據資料，互為參核，詳細審酌，因認被
    告己○○等人所涉上開各該罪嫌，犯罪嫌疑均屬不足，且於
    不起訴處分書及再議處分書中，亦詳列敘明聲請人指述之事
    實，與刑法強制、妨害信用、恐嚇、侵占暨詐欺等罪不該當
    之理由，其所踐行之偵查作為，以及本於偵查程序所得證據
    ，認定事實，仍非可遽認為不當。聲請人猶執陳詞，指摘原
    檢察官之不起訴處分書與臺灣高等法院檢察署之處分書均有
    認定事實之錯誤云云，並無可採。故而，本件聲請交付審判
    為無理由，應予駁回。
六、另查，聲請人甲○○於偵查中所提歷次書狀內容，其上均僅
    記載為「具狀人：甲○○」（94年2 月24日聲請查緝狀，臺
    灣臺北地方法院檢察署94年他字第1906號卷第2 、5 頁；94
    年5 月18日陳訴狀，臺灣板橋地方法院檢察署94年他字第16
    71號卷第34、39頁；94年8 月31日聲請再議狀，臺灣板橋地
    方法院檢察署94年偵續字第319 號卷第3 、10頁；94年10月
    26日陳述狀，同上偵續卷第25、30頁；94年11月1 日陳述狀
    ，同上偵續卷第31、36頁；95年3 月15日陳述狀，同上偵續
    卷第62、63頁），且聲請人甲○○最初提出之告訴內容，係
    94年2 月24日聲請查緝狀，亦為聲請人甲○○自陳在卷（參
    94年偵續字第319 號卷第68頁）。而聲請人提出之94年2 月
    26 日 陳述狀，固載明「追加告訴人：環州興業有限公司，
    法定代理人甲○○」，並於具狀人欄增列「環州興業有限公
    司」（見臺灣板橋地方法院檢察署95年偵字第4603號卷第22
    至24頁），惟依該陳述內容，係就被告己○○等人對『聲請
    人甲○○』涉犯刑法之強制、恐嚇危害安全暨誹謗等罪所為
    指述情節，究其本意，僅係出於訟爭上攻擊防禦方法之說明
    而已，且「環州興業有限公司」亦無成為前述強制、恐嚇危
    害安全暨誹謗等犯罪被害人之可能，是難依此認定「環州興
    業有限公司」同為本件告訴人。聲請意旨指摘：原不起訴處
    分暨再議駁回處分漏列告訴人「環州興業有限公司」一事，
    或有誤認，附此說明。
據上論斷，應依刑事訴訟法第258 條之3 第2 項前段，裁定如主
文。
中    華    民    國    95    年    9     月    26    日
                  刑事第2 庭審判長法  官  李麗玲
                                  法  官  張兆光
                                  法  官  黎錦福
上列正本證明與原本無異。
本裁定不得抗告。
                                  書記官  蔡麗春
中    華    民    國    95    年    9     月    26    日


司法院資訊處製作；財團法人民間司法改革基金會備份。
